臺灣高等法院臺南分院刑事判決　　　 96年度交上易字第234號
上　訴　人　臺灣臺南地方法院檢察署檢察官
上　訴　人
即　被　告　乙○○
選任辯護人　王仁聰　律師
上列上訴人因被告過失致死案件，不服臺灣臺南地方法院95年度
交訴字第224號中華民國96年2月14日第一審判決（起訴案號：臺
灣臺南地方法院檢察署95年度偵字第8257號），提起上訴，本院
判決如下：
    主  文
上訴駁回。
乙○○緩刑貳年。
    事  實
一、乙○○考領有小型車普通駕駛執照，其於民國94年8月20日
    凌晨零時30分許，駕駛其向林偉哲所借之牌照號碼3857-JD
    號自小客車，沿臺南縣歸仁鄉看東村台182線，由西向東行
    駛，嗣於同日凌晨零時40分許，行經上開路段12.9公里施工
    處，本應注意車前狀況，並隨時採取必要之安全措施，且不
    應超速，於行經道路施工路段，應減速慢行，作隨時停車之
    準備，當時柏油道路雖有局部施工且天候下雨，惟夜間有照
    明、下雨尚非暴雨，且直行道路並無建物、樹木或其他物品
    擋住視線，並無不能注意之情事，距其竟疏於注意車前狀況
    且未注意減速慢行，於上開限速時速50公里以下之路段，以
    60至70公里左右之時速超速行駛。適先前有吳明翰酒醉後（
    事後經抽血檢驗，血液酒精濃度208.2MG/DL，換算吐氣酒精
    濃度為每公升1.041毫克），駕駛牌照號碼MVS-983號重機車
    經過該處時，因道路有局部施工，而施工單位雖在施工之處
    圍有護欄及交通錐，並在護欄內放置有2盞警示燈，然上開2
    盞警示燈矮小，不夠高到在適當之安全距離即足以警示車輛
    駕駛人，且未在護欄及交通錐之外圍設置警示燈及照明燈泡
    以防免夜間車輛駕駛人發生危險，致吳明翰於該處失控摔倒
    在地，乙○○於夜間下雨駕駛3857-JD號自小客車經過該處
    時，因疏於注意車前狀況且未注意減速慢行，於上開限速時
    速50公里以下之路段，以60至70公里左右之時速超速行駛，
    以致不知吳明翰倒在道路，致其駕駛之自小客車右前輪輾壓
    過吳明翰身上，並將吳明翰往前拖行100多公尺，仍不自知
    ，以致吳明翰受有顏面部多處撕裂傷及胸腹部挫擦傷、顱內
    出血合併血氣胸等傷害，因傷重於送達臺南市立醫院急救前
    ，於94年8月20日凌晨2時10分許死亡。乙○○於事故發生後
    ，因誤以為撞擊道路施工用之交通錐而未停車察看，而繼續
    行駛至臺南縣歸仁鄉○○路○段1巷巷口，右轉返家（其涉嫌
    肇事逃逸罪嫌部分另經檢察官為不起訴處分）。上開交通事
    故經盧明賢目擊而以行動電話報警處理，經警依事故現場遺
    留之3857-JD號自小客車右前側內輪弧及右側霧燈蓋板，循
    線知悉上開3857-JD號自小客車之車主為林偉哲，並查獲係
    由乙○○駕車肇事，始悉上情。
二、案經吳明翰之母親甲○○告訴及臺南縣警察局歸仁分局報請
    臺灣臺南地方法院檢察署檢察官相驗後偵查起訴。
    理  由
一、上開犯罪事實，業據被告乙○○於警詢及偵、審中坦承不諱
    ，並有道路交通事故現場圖、道路交通事故調查報告表（一
    ）、（二）、臺南市立醫院出具之吳明翰病歷摘要表、吳明
    翰之酒精測定紀錄表〔含臺南市立醫院出具之吳明翰抽血檢
    驗，血液酒精濃度208.2MG/DL（換算吐氣酒精濃度為每公升
    1.041毫克）之血清報告〕各1份及警察蒐證之現場照片25張
    附卷可稽。又被告乙○○經測謊，其稱「案發時肇事車輛
    是其所開；案發時其未與死者擦撞」，上述問題經測試無
    情緒波動之反應，研判未說謊，有法務部調查局94年12月16
    日調科南字第09400539600號測謊報告書1份附卷可稽。被害
    人吳明翰係因本件車禍死亡，亦有臺灣臺南地方法院檢察署
    檢察官督同檢驗員相驗屍體之相驗筆錄、驗斷書、相驗屍體
    證明書等附卷可資佐證。
二、按汽（機）車駕駛人飲用酒類或其他類似物後其吐氣所含酒
    精濃度超過每公升0.25毫克或血液中酒精濃度超過百分之
    0.05以上者，不得駕車，道路交通安全規則第114條第2款定
    有明文。又飲酒後吐氣酒精濃度達每公升0.55毫克以上，其
    肇事率為一般正常人之10倍，認為已達不能安全駕車之標準
    ，此業經法務部88年5月18日以法88檢字第001669號函公告
    週知。被害人吳明翰於肇事後經抽血檢驗，血液酒精濃度為
    208.2MG/DL，換算吐氣酒精濃度為每公升1.041毫克，已如
    上述，依卷附「體內酒精濃度與肇事率關係表」，吐氣酒精
    濃度每公升0.85毫克者，其肇事率為一般正常人之50倍以上
    ，被害人吳明翰之血液酒精濃度為208.2MG/DL，換算吐氣酒
    精濃度為每公升1.041毫克，其肇事率為一般正常人之50倍
    以上，不能安全駕駛動力交通工具之情狀甚明。次按行車速
    度，依速限標誌或標線之規定，無速限標誌或標線者，行車
    時速不得超過50公里；行經道路施工路段或因雨霧致視線不
    清，應減速慢行，作隨時停車之準備；汽車行駛時，駕駛人
    應注意車前狀況，並隨時採取必要之安全措施，道路交通安
    全規則第93條第1項第1款、第94條第3項分別定有明文。被
    告於駕車時自應注意遵守上開規定，且依當時情形柏油道路
    雖有局部施工且天候下雨，惟夜間有照明、下雨尚非暴雨，
    且直行道路並無建物、樹木或其他物品擋住視線，有上開道
    路交通事故調查報告表（一）及現場照片可稽，客觀上並無
    其不能注意之情事。詎被告竟疏於注意車前狀況，且未注意
    減速慢行，於上開限速時速50公里以下之路段，以60至70公
    里左右之時速超速行駛，適先前有吳明翰酒醉後，駕駛MVS-
    983號重機車經過該處時，因道路有局部施工，而施工單位
    雖在施工之處圍有護欄及交通錐，並在護欄內放置有2盞警
    示燈，然上開2盞警示燈矮小，不夠高到在適當之安全距離
    即足以警示車輛駕駛人，且未在護欄及交通錐之外圍設置警
    示燈及照明燈泡以防免夜間車輛駕駛人發生危險，致吳明翰
    於該處失控摔倒在地，乙○○因未注意，致其駕駛之自小客
    車右前輪輾壓過吳明翰身上，並將吳明翰往前拖行100多公
    尺，仍不自知，以致吳明翰受有顏面部多處撕裂傷及胸腹部
    挫擦傷、顱內出血合併血氣胸等傷害，因傷重於送達臺南市
    立醫院急救前，於94年8月20日凌晨2時10分許死亡，被告就
    本件車禍之發生顯有過失應無疑義。又被害人吳明翰酒醉後
    駕駛機車，不慎摔倒在道路，其就本件車禍之發生亦與有過
    失，然並不因此而解免被告過失之責。本件車禍之肇事責任
    依被告乙○○及被害人吳明翰違規之情節及當時係下雨之夜
    且道路有局部施工，而施工單位雖在施工之處圍有護欄及交
    通錐，並在護欄內放置有2盞警示燈，然上開2盞警示燈矮小
    ，不夠高到在適當之安全距離即足以警示車輛駕駛人，且未
    在護欄及交通錐之外圍設置警示燈及照明燈泡以防免夜間車
    輛駕駛人發生危險，有上開照片可稽，就此而言，被告乙○
    ○、被害人吳明翰及施工單位，均應各負肇事之一分責任。
    本件車禍肇事責任經檢察官送請臺灣省臺南區車輛行車事故
    鑑定委員會鑑定結果認為：「吳明翰酒醉駕駛普通重型機車
    ，失控摔倒於車道中夜間無警示措施，為肇事主因；乙○○
    駕駛小客車，未注意車前狀況，為肇事次因。」，有該會95
    年8月9日臺南區950613號鑑定意見書1份附卷可稽。惟查臺
    彎省臺南區車輛行車事故鑑定委員會於肇事分析時，既已認
    定「吳明翰酒醉駕駛普通重型機車，行經道路施工警示標誌
    欠缺完善肇事地點道路，未注意車前狀況，閃避失當摔倒，
    夜間無警示措施，再遭撞擊」，則「道路施工警示標誌欠缺
    完善」、「夜間無警示措施」等應均為本件車禍發生之因素
    ，施工單位自應負肇事之一分責任，不能置而不論，而將該
    部分之不利益由被害人吳明翰承擔，其上開鑑定意見自不足
    採，而應以原審上開認定為準。又告訴人甲○○具狀謂被告
    駕車未注意車前狀況而撞擊倒臥路中不動之被害人，應負肇
    事之主要責任云云，亦將施工單位應負之一分責任，置而不
    論，而將該部分之不利益由被告承擔，其見解亦不足採。本
    件被告之過失行為與被害人之死亡間，並有相當因果關係。
    綜上所述，事證明確，被告之犯行洵堪認定。
三、核被告乙○○所為，係犯刑法第276條第1項之過失致死罪。
四、按行為後法律有變更者，適用行為時之法律。但行為後之法
    律有利於行為人者，適用最有利於行為人之法律，刑法第2
    條第1項定有明文。刑法於94年2月2日修正公布，並於95年7
    月1日生效施行，本件被告犯罪在新刑法施行前，修正前之
    之刑法第41條第1項前段原規定：「犯最重本刑為5年以下有
    期徒刑以下之刑之罪，而受6個月以下有期徒刑或拘役之宣
    告，因身體、教育、職業、家庭之關係或其他正當事由，執
    行顯有困難者，得以1元以上3元以下折算1日，易科罰金」
    ，上開易科罰金之折算標準，依修正前罰金罰鍰提高標準條
    例第2條前段之規定（因刑法有關易科罰金、易服勞役折算
    標準已提高，故該條例於95年5月17日以總統華總一義字第
    09500069791號令修正公布予以刪除第2條條文，並自95年7
    月1日施行），就其原定數額提高為1百倍折算1日，依舊刑
    法第41條易科罰金之折算標準，原均應以銀元300元折算1日
    ，即以新臺幣900元折算為1日；惟新刑法第41條第1項前段
    已修正為：「犯最重本刑為5年以下之刑之罪者，而受6個月
    以下有期徒刑或拘役之宣告者，得以新臺幣1千元、2千元或
    3千元折算1日，易科罰金」。經依新刑法第2條第1項規定比
    較修正前後之易科罰金折算標準，以舊法較有利於被告，自
    應適用修正前刑法第41條第1項前段規定為易科罰金之折算
    標準。
五、原審因予適用刑法第2條第1項、第276條第1項、修正前刑法
    第41條第1項前段，罰金罰鍰提高標準條例第1條前段、修正
    前罰金罰鍰提高標準條例第2條前段，並審酌被告無前科、
    高中肄業、生活小康、造成本件車禍之過失情節且被害人亦
    與有過失、被告於事後坦承犯行，以及施工單位應負肇事之
    一分責任等一切情狀，量處有期徒刑六月，並諭知易科罰金
    之折算標準，本院核其認事用法俱無不合，量刑亦稱妥適，
    公訴循告訴人請求提起上訴，主張量刑過輕，被告上訴，指
    摘原判決量刑過重，均無理由，應予駁回。
六、按行為後法律修正，致行為時與裁判時之法律規定不同，除
    有刑法第二條第一項行為後法律變更（所稱「法律變更」應
    係指刑罰法律變更，即犯罪構成要件或處罰之內容變更，或
    「罪」「刑」雖未變更，但因法條修正結果，使刑罰之實質
    內容發生變動而輕重之別者）之情形，應比較新舊法，依「
    從舊從輕」之法則，適用最有利於行為人之法律外，法官應
    依據現行有效之法律（程序法或其他非刑罰法律等）裁判，
    為法理所必然（大法官會議第三十八號、第三七一號解釋）
    。本院按：(一)緩刑係法院對於被告所宣告之刑，於符合一定
    條件下，認為以暫不執行為適當時宣告，為法院刑罰權之運
    用，並非刑罰權之本身，與「罪刑」無關，亦不能使刑罰之
    實質內容發生變動致刑有輕重之分別，故緩刑要件之修正，
    應非屬刑法第二條第一項所稱之「法律變更」，而無新舊法
    比較適用之問題。(二)由緩刑係以行為人於裁判前未曾（新法
    修正為：因故意犯罪）受有期徒刑以上刑之宣告，或曾（因
    故意犯罪）受有期徒刑以上刑之宣告，執行完畢或赦免後，
    裁判前五年以內未曾（因故意犯罪）受有期徒刑以上刑之宣
    告為要件觀之，均係以行為人於裁判時觀察行為人是否合於
    緩刑之要件，宣告緩刑是否適當，而非以行為時，為其認定
    之基準（最高法院九十二年第十八次決議認「累犯仍非不得
    宣告緩刑」可資參照），此與累犯係重在行為時法不同，故
    行為後，緩刑要件修正，於裁判時應適用修正施行之新法。
    綜上所述，刑法第七十四條關於緩刑要件之規定，於九十四
    年一月七日修正，同年二月二日公布，於九十五年七月一日
    施行（以下簡稱新法），被告犯罪在新法施行前，新法施行
    後，緩刑之宣告，應適用新法第七十四條之規定（最高法院
    九十五年五月二十三日第八次刑事庭決議參照），查被告未
    曾受有期徒刑以上刑之宣告，有卷內前科表可查，事故後與
    告訴人和解，賠償二百萬元（含強制險）並給付完畢，有和
    解書在本院卷可憑，被告經此偵審教訓，應知警惕，信無再
    犯之虞，本院認所宣告之刑，以暫不執行為適當，併諭知緩
    刑二年，以勵自新。
據上論結，應依刑事訴訟法第368條，刑法第74條第1項第1款，
判決如主文。
本案經檢察官趙中岳到庭執行職務。
中　　華　　民　　國　　96　　年　　5 　　月　　29　　日
                  刑事第五庭    審判長法　官  楊明章
                                      法　官  顏基典
                                      法　官  楊子莊
以上正本證明與原本無異。
不得上訴。
　　　　　　　　　　　　　　　　　　　書記官  王全龍
中　　華　　民　　國　　96　　年　　5 　　月　　30　　日
附錄本案論罪科刑法條全文：
中華民國刑法第276條
因過失致人於死者，處2年以下有期徒刑、拘役或2千元以下罰金
。
從事業務之人，因業務上之過失犯前項之罪者，處5年以下有期
徒刑或拘役，得併科3千元以下罰金。
